【裁判字號】    95,交聲,152
【裁判日期】    950322
【裁判案由】    違反道路交通管理處罰條例聲明異議
【裁判全文】
臺灣士林地方法院交通事件裁定        95年度交聲字第152 號
原處分機關  臺北市交通事件裁決所
異  議  人
即受處分人  甲○○
上列異議人即受處分人因違反道路交通管理處罰條例案件，對於
臺北市交通事件裁決所民國93年10月15日北市裁三字第裁00-000
00000 號裁決聲明異議，本院裁定如下：
    主  文
原處分撤銷。
    理  由
一、原處分意旨略以：異議人即受處分人甲○○於民國93年3 月
    5 日起迄93年8 月30日止，於6 個月期間內，分別駕駛車牌
    號碼019-CK、231-CB號小客車，違反道路交通管理處罰條例
    案件共6 起，嗣93年9 月15日由電腦檢索篩選得知其累計違
    規點數達8 點，經臺北市交通事件裁決所逕行舉發「在6 個
    月內，違規記點共達6 點以上」違規，爰依道路交通管理處
    罰條例第63條第3 項規定，裁處一、吊扣駕駛執照1 個月，
    駕駛執照限於93年11月14日前繳送。二、上開駕駛執照逾期
    不繳送之處分：(一)自93年11月15日起易處吊扣駕駛執照2 個
    月，並限於93年11月29日前繳送。(二)93年11月29日前未繳送
    駕駛執照者，自93年11月30日起易處吊銷，並逕行註銷駕駛
    執照。(三)駕駛執照吊（註）銷後，自93年11月30日起1 年內
    不得重新考領駕駛執照。
二、異議意旨略以：伊因搬離戶籍地並賣出房屋，故未收受臺北
    市交通事件裁決所寄送之裁決書，伊自91年11月遷入臺北縣
    汐止市○○路76巷8 號5 樓居所居住迄今，現仍住居於該處
    ，故伊自始未收受裁決書，因此而被註銷駕駛執照，伊甚感
    不服，據此聲明異議等語。
三、按處理違反道路交通管理事件，有關文書送達之程序，依行
    政程序法之規定，違反道路交通管理事件統一裁罰標準及處
    理細則第5 條定有明文。
四、經查：
  (一)汽車所有人名稱、住址等如有變更，均應向公路監理機關辦
    理登記，道路交通安全規則第23條第1 項定有明文。復按處
    理違反道路交通管理事件，有關文書送達之程序，依行政程
    序法之規定；送達，於應受送達人之住居所為之；又應為送
    達之處所不明者，行政機關為避免行政程序遲延，認為有必
    要時或當事人變更其送達之處所而不向行政機關陳明，致有
    應為送達之處所不明者，行政機關得依行政程序法第80條以
    下所定程序，依職權命為公示送達，違反道路交通管理事件
    統一裁罰基準及處理細則第5 條、行政程序法第72條、第78
    條亦有明定。
  (二)查異議人早於91年10月28日已將戶籍地址遷入臺北縣汐止市
    ○○路150 巷11號9 樓之1 之戶籍登記地址，迄今未再異動
    ，此有法務部戶役政連結作業系統列印資料1 份附卷可稽，
    異議人自陳其於91年11月搬入臺北縣汐止市○○路76巷8 號
    5 樓居住迄今，其未依上開規定向公路監理機關辦理住址變
    更登記，故裁決書上登載異議人所有車牌號碼019-CK號營業
    小客車之車籍地址，仍為異議人原留存之臺北市○○區○○
    路4 段304 號2 樓之車籍登記地址，此有臺北市交通事件裁
    決所93年10月15日北市裁三字第裁00-00000000 號違反道路
    交通管理事件裁決書1 紙、異議人駕照基本資料表影本1 份
    在卷足憑，惟查，臺北市交通事件裁決所93年10月21日所寄
    送之裁決書，係向異議人91年10月28日遷籍異動後之戶籍登
    記地址即臺北縣汐止市○○路150 巷11號9 樓之1 寄送投遞
    ，嗣經郵局以「原址查無此人」之理由退回，可知臺北市交
    通事件裁決所已有查核異議人最新異動戶籍地址而為送達，
    故嗣後臺北市交通事件裁決所因認應為送達之處所不明，將
    應送達之裁決書依法為公示送達，於法雖無不合，上有臺北
    市交通事件裁決所送達郵件信函正面影本、臺北市政府94年
    春字第47期公報頁169 登載之公示送達名冊影本各1 份按卷
    可按，惟查前開公示送達名冊登載之送達地址仍為臺北市○
    ○區○○路4 段304 號2 樓之異議人車籍登記地址，而非異
    議人之臺北縣汐止市○○路150 巷11號9 樓之1 戶籍登記地
    址，本件臺北市交通事件裁決所公示送達程序即難謂為完備
    ，其送達程序顯有瑕疵，不生公示送達之效力。
  (三)原處分機關應送達於異議人之裁決書既未合法送達，異議人
    即無從依該裁決書所指定之時間遵期繳送吊扣之駕駛執照，
    其因而最終致使駕駛執照遭吊（註）銷之不利益，實不應歸
    責於異議人，依程序優先於實體原則，自無從因嗣後裁決機
    關已逕行對異議人吊（註）銷駕駛執照即認已經補正前開送
    達程序，本件應由原處分機關依法另向異議人為送達，在未
    有合法送達該裁決書前，原處分機關之裁決自無從對異議人
    發生效力。
五、依據首揭說明，本件道路交通違規事件之裁決並未合法送達
    相對人，原處分機關據以援引道路交通管理處罰條例第63條
    第3 項規定，裁處吊扣駕駛執照，並進而因異議人逾期吊（
    註）銷駕駛執照，實有未洽，本件異議為有理由，應撤銷原
    處分，另請原處分機關為適法之處理。
據上論斷，應依道路交通案件處理辦法第20條，裁定如主文。
中    華    民    國    95    年    3     月    22    日
                  交通法庭法  官  黃潔茹
以上正本證明與原本無異
如不服本裁定應於送達後5 日內向本院提出抗告狀。
                          書記官  柳瑞宗
中    華    民    國    95    年    3     月    27    日


司法院資訊處製作；財團法人民間司法改革基金會備份。
